【裁判字號】    98,再抗,13
【裁判日期】    981222
【裁判案由】    確定訴訟費用額
【裁判全文】
臺灣高等法院臺南分院民事裁定    98年度再抗字第13號
再審聲請人  甲○○
再審相對人  可口企業股份有限公司
法定代理人  乙○○
上列當事人間聲請確定訴訟費用額事件，再審聲請人對於中華民
國98年9月2日本院98年度再抗字第11號再審裁定，聲請再審，本
院裁定如下：
    主      文
再審之聲請駁回。
再審聲請訴訟費用新台幣壹仟元由聲請人負擔。
    理      由
一、再審聲請意旨略以：原確定裁定係依民事訴訟法第498條之1
    規定，並以再審聲請人並未具體表明再審理由為由，駁回再
    審聲請人之再審聲請。惟查，民事訴訟法第498條之1規定乃
    違背法學基本公理之規定，應屬自始無效。又再審聲請人原
    聲請再審狀及前多次聲請再審狀，已表明多項聲請再審理由
    ，依民事訴訟法第197條但書規定，縱使當事人拋棄責問權
    ，但上繳國庫之裁判費公益，永遠因法院訴訟行為之瑕疵，
    而不能補正，故本院誤適用61年台再字第137號及64年台聲
    字第76號判例甚明。再依36年院解字第3444號解釋，對於第
    二審法院之再審判決提起上訴，計算民事訴訟法第463條所
    定上訴利益時，其準用第404條第2項所謂起訴時，係指前訴
    訟程序之起訴時而言，不以再審之訴提起時為準，而再審為
    前訴訟之再開或續行，以前訴訟程序開始時之價額為準，縱
    於提起再審之訴時價額有所增減，亦非所問，依前訴訟程序
    性質無需繳納裁判費者，提起再審之訴亦無需繳納，則修正
    民事訴訟法意旨，既係以法律規定生活水平物價比較裁判費
    用之調整，僅有量之變更，並未有實質牴觸，即由不收裁判
    費變成徵收新台幣（下同）1,000元裁判費，而再審為原訴
    訟之再開或續行，故本院違背司法院36年院解字第3444號解
    釋甚明。另民事訴訟法第91條原條文：「法院未於訴訟費用
    之裁判確定其費用額者，第一審受訴法院於該裁判有執行力
    後，應依聲請並得以職權裁定確定之」，則前裁定以顯無實
    益及必要，顯係適用法規顯有錯誤，故原裁定之「至其餘聲
    請再審理由，亦僅泛言指摘本院歷次裁定適用不當或錯誤云
    云」，同係適用法規顯有錯誤。爰依民事訴訟法第496條第1
    項第1款規定聲請再審，並聲明：(一)本院98年度再抗字第11
    號、第8號、第5號、第1號；97年度再抗字第7號、第9號、
    第14號、第16號裁定；96年度再抗字第9號、第4號、第2號
    、第1號裁定；95年度再抗字第2號、第7號、第8號、第9號
    裁定；94年度再抗字第3號、第7號、第8號、第9號裁定；93
    年度再抗字第4號、第11號裁定；92年度再抗字第6號、第11
    號裁定；91年度聲再字第8號、第6號、第4號裁定；90年度
    聲再字第6號裁定；90年度再抗字第3號裁定；89年度再字第
    7號裁定；88年度再字第24號裁定；87年度再字第42號、第3
    4號、第25號、第1號裁定；86年度再字第57號、第50號、第
    32號、第14號、第6號裁定；85年度再字第61號、第20號、
    第12號裁定；84年度再字第32號、第16號裁定；83年度再字
    第32號裁定；82年度抗字第390號裁定；臺灣臺南地方法院8
    2年度聲字第394號裁定均廢棄。(二)本院應依職權命補繳所積
    欠法院之裁判費，及本院95年度再抗字第2號、第7號、第8
    號裁定，96年度再抗字第1號、第2號、第4號、第9號裁定，
    及97年度再抗字第7號、第14號裁定，98年度再抗字第1號、
    第5號裁定所應繳納而未繳納之聲請再審費用、及先前之狀
    紙費及郵費。
二、按再審之訴，法院認無再審理由，判決駁回後，不得以同一
    事由，對於原確定判決或駁回再審之訴之確定判決，更行提
    起再審之訴。再審之訴不合法者，法院應以裁定駁回之，民
    事訴訟法第498條之1、第502條第1項分別定有明文。又對於
    確定裁定聲請再審程序，準用上開規定，亦為同法第507條
    所明定，此係為避免當事人以同一事由對原確定判決或再審
    確定判決，一再提起再審之訴，形成司法資源之浪費，故予
    以明文限制。又所謂再審之訴不合法，係指再審之訴不合程
    式，或已逾期間，或法律上不應准許者而言（最高法院70年
    度台抗字第504號、76年度台抗字第374號裁判意旨參照）。
三、經查：
  （一）本件再審聲請人係對本院98年度再抗字第11號確定裁定
        聲請再審，雖其一併請求廢棄先前歷次各裁定，惟該請
        求既係以其對本院98年度再抗字第11號確定裁定聲請再
        審有理由為前提，則本院自應先就上開裁定有無再審理
        由先為審酌。
  （二）本件聲請人聲請再審，係指摘本院歷次再審民事確定裁
        定，未依職權命其補繳裁判費，法院所為無償之裁判訴
        訟行為，有不能補正之瑕疵；而對於確定裁定聲請再審
        ，係再開或續行該裁定所由聲請之程序，民事訴訟法修
        正後，並不因此而使原不必徵收裁判費者，變成應徵收
        1,000元裁判費，引用已廢止之民事訴訟費用法第21條
        規定，不徵收費用之確定裁定，係適用法規顯有錯誤等
        語為其再審事由。然查聲請人前揭聲請意旨所陳事項，
        業經本院93年度再抗字第4號、第11號、94年度再抗字
        第3號裁定詳加說明，並以聲請人無再審理由駁回其再
        審之聲請，茲聲請人復以同一理由，不服本院98年度再
        抗字第11號裁定，向本院聲請再審，揆諸前開法條規定
        ，其聲請於法不合，應予駁回。
四、據上論結，本件再審之聲請為不合法，應依民事訴訟法第
    507條、第498條之1、第502條第1項、第95條、第78條，裁
    定如主文。
中    華    民    國    98    年    12    月    22    日
                  民事第四庭    審判長法  官    吳上康
                                      法  官    陳珍如
                                      法  官    王金龍
上為正本係照原本作成。
不得抗告。
中    華    民    國    98    年    12    月    22    日
                                      書記官    李梅菊


司法院資訊處製作；財團法人民間司法改革基金會備份。
